臺灣士林地方法院交通事件裁定　　　　　　　　　　九十三年度交聲字第七三一號
　　原處分機關　臺北巿交通事件裁決所
　　異　議　人
　　即受處分人　甲○○
右列異議人即受處分人因違反道路交通管理處罰條例案件，對於臺北市交通事件裁決
所中華民國九十三年七月三十日所為之處分（原處分案號：北市裁三字第裁二二－Ａ
ＣＵ五五八二六０號）聲明異議，本院裁定如左：
    主  文
原處分關於甲○○汽車駕駛人，駕駛汽車不服從交通勤務警察指揮之行為，處罰鍰新
台幣玖佰元，並記違規點數壹點之處分部份撤銷。
前項撤銷部分甲○○不罰。
其餘異議駁回。
    理  由
一、原處分意旨略以：異議人即受處分人甲○○於民國九十三年三月二十六日八時四
    十五分許，駕駛車牌號碼七Ｂ－七二八０號自用小客車，沿台北市○○街由西往
    東行駛，在行至台北市○○○路與通河街之有燈光號誌管制之交岔路口前，因其
    前方路口燈號轉為紅燈，在場值勤員警並以鳴笛及指揮棒指示駕駛人停車時，異
    議人不聽從指揮及依當時號誌所指示之紅燈停車等待，反逕自闖紅燈右轉行駛，
    經警舉發「1.不服指揮2.闖紅燈（西向南）」之違規。爰依道路交通管理處罰條
    例第六十條第二項第一款、第五十三條之規定，分別裁處異議人罰鍰新臺幣（下
    同）九百元、二千七百元之處分，並依同條例第六十三條第一項第一款、第三款
    之規定，並記違規點數四點。
二、異議人聲明異議意旨略以：伊於案發當天行經台北市○○○路○段、通河街口時
    ，確定為綠燈才右轉中山北路，員警並無任何證據證明伊有闖紅燈之行為，且當
    時伊亦並未看見任何交通員警在場指揮交通（可能被其他車輛擋住），並非不服
    員警之指揮。況當時為交通尖峰時段，伊車之速度必然緩慢，交通員警如真有見
    伊車闖紅燈，應可輕易攔停，原處分僅憑交通員警之說詞即斷定伊闖紅燈及不服
    指揮，所為裁罰實難令人甘服云云。
三、本院查：
(一)異議駁回部分
１、按汽車駕駛人，行經有燈光號誌管制之交岔路口闖紅燈者，處一千八百元以上五
    千四百元以下罰鍰，並記違規點數三點，道路交通管理處罰條例第五十三條及第
    六十三條第一項第三款，分別定有明文。
２、異議人確有於九十三年三月二十六日八時四十五分許，駕駛車牌號碼七Ｂ－七二
    八０號自用小客車（登記所有人：李鄒鸞英）沿通河街由西往東行駛，其於行經
    台北市○○○路與通河街之有燈光號誌管制之交岔路口時，並沿通河街右轉中山
    北路等情，業據異議人自承在卷，核與證人即本件舉發警員陳怡仁到院證述情節
    相符，應甚明確，堪予認定。雖異議人矢口否認係闖越紅燈右轉，並辯稱員警並
    未提出照片佐證云云，然訊據證人陳怡仁到庭具結證稱：案發當日七時到九時許
    ，伊輪值前往台北市○○○路與通河街口擔任交通疏導勤務，當天伊是站在該路
    口之人行道西南角，在八時四十五分許，因通河街往南連通中山北路之號誌轉為
    紅燈，伊便依例行之方式鳴笛並配合指揮棒，指揮通河街之所有車輛停車，卻看
    到國瑞廠牌車號七Ｂ－七二八０號綠色自用小客車，沿通河街闖紅燈右轉駛入中
    山北路，因該車已快速駛離，所以伊無法將該車攔停，伊便當場記下該車車號、
    廠牌及違規時間、地點，嗣回警局後，確認上開車輛資料與異議人之車籍資料相
    符，乃掣單逕行舉發車輛所有人甲○○違規等情在卷（見本院九十三年九月二十
    七日訊問筆錄），並提出當日製作記載「於上述時指揮疏導中山北‧通河街路口
    車潮‧逢下雨‧駕駛人未遵守交通秩序‧依法逕行舉發如下‧自小客車‧７Ｂ－
    ７２８０國瑞‧綠‧０８時４５分不服指揮‧闖紅燈‧‧‧」等內容之工作記錄
    簿影本在卷可稽，況證人陳怡仁自承擔任交通警察職務已有十二年，案發當天復
    為上午八時，雖有下雨然視線清楚等情，亦據其結證明確，堪認證人應無誤認異
    議人上開違規事實之虞。又按闖紅燈之交通違規行為，常係於瞬間發生，期待員
    警於發現違規事實後立即拍照存證，可能性原屬甚低，且按交通警員掣單舉發違
    反道路交通管理處罰條例所列之違規事實，本質上為行政處分，係公務員基於職
    務上權力，依法就特定之具體事件所為具公法上效果之單方行政行為，基於職務
    上權力，依法就特定之具體事件所為具公法上效果之單方行政行為，基於公務員
    為公法上行為具有公信力之原則，該行政處分當可被推定為真正，其據以依法處
    分之事實認定亦為正確無誤，本此公信原則，乃立法者賦予行政機關制定違反道
    路交通事件統一裁罰標準及處理細則，使執勤警員得當機處分（如該細則第二十
    三條）以維護交通秩序、安全之行政目的，反之，若謂公務員一切行政行為均需
    預留證據以證其實，則國家行政勢必窒礙難行，據此，刑事訴訟法就犯罪證據有
    關之規定中，與屬行政秩序罰之交通違規裁罰本旨不合之部分，自不在準用之列
    ，而證人與異議人間並無怨恨仇隙，復為異議人所不否認，證人更無設詞誣陷，
    身觸偽證罪之必要，本件異議人雖否認違規事實，然既未就執勤員警之舉發有誤
    提出確實證據以供調查，亦無任何證據足資證明有捏造事實違法取締之情事，則
    執勤警員本其維護交通秩序、安全職責所為之舉發，自應受到合法、正確之推定
    ，是異議人辯稱本件並無違規採證照片云云，尚不足以資為免罰之依據；又按因
    交通執勤員警人力有限、違規行為人通常係高速闖越紅燈及為避免舉發違規影響
    路口交通之順暢等情狀，因認要求員警對於違規闖越路口紅燈之駕駛人一律應予
    以攔停舉發，並非適宜，此觀乎道路交通管理處罰條例第七條之二對駕駛人有闖
    紅燈之情形，當場不能或不宜攔截製單舉發者，得逕行舉發汽車所有人之規定甚
    明，而查本件案發時間為交通顛峰時刻，員警尚須執行路口交通疏導勤務，且異
    議人於闖越紅燈後即快速駛離等情，業據認定如前，員警有不能及不宜攔停舉發
    違規之事由甚明，異議人指摘依當時情狀，員警應可將其攔停舉發，然竟未為之
    云云，亦不足採。綜上，異議人否認有何闖越紅燈之違規，所辯情詞，均無足採
    信，異議人此部份之違規事實事證明確，堪予認定。
３、原處分機關就異議人「駕車行經有燈光號誌管制之交岔路口闖紅燈」違規部分，
    援引道路交通管理處罰條例第五十三條、第六十三條第一項第三款規定，裁處異
    議人即汽車所有人二千七百元之罰鍰，並記異議人違規點數三點之處分，認事用
    法均無違誤，異議人此部分之異議為無理由，應予駁回。
(二)原處分撤銷部分
１、原處分機關另以異議人於前揭時、地「不服從交通勤務警察指揮」，而援引道路
    交通管理處罰條例第六十條第二項第一款之規定予以裁罰。惟按道路交通管理處
    罰條例第六十條第二項，係汽車駕駛人駕駛汽車之違規行為，在道路交通管理處
    罰條例中無其他可據以處罰之規定時，始得據以補充適用之規定，是該條項第一
    款所指行為人不服交通勤務警察之指揮之行為，如於該條例中原已設有處罰之規
    定時，即無從再援引該規定（第六十條第二項）予以裁罰。經查：本件異議人係
    於交通警察執行交通勤務指揮時，闖越紅燈右轉行駛，業據認定如前，又查
    本件違規地點原即設有紅綠燈號誌規範往來車輛之停止或通行，而執勤員警僅係
    依據燈號顯示紅燈而指揮車輛停止乙情，業據證人陳怡仁到院證述無訛，是本件
    員警之指揮動作僅在重複燈號之內容，藉以提醒行為人依燈號指示停車或行進應
    甚明確，從而。本件異議人於前揭時、地，因員警依顯示之燈號為紅燈而指揮其
    停止之際，仍逕予闖越紅燈右轉之行為，原得依道路交通管理處罰條例第五十三
    條之規定予以處罰。
２、從而，依據前揭說明，異議人縱有不服員警指揮之闖越紅燈行為，因該行為與道
    路交通管理處罰條例第六十條第二項第一款所規定「本章各條另無處罰之規定者
    」之構成要件未合，舉發單位及原處分機關就此部分據以援引該條之規定對異議
    人為舉發及裁罰，自有未洽，異議人此部分之異議為有理由，自應由本院依法撤
    銷原處分機關此部份之裁罰，並另諭知異議人不罰。
據上論斷，應依道路交通案件處理辦法第十九條、第二十條前段，裁定如主文。
中　　　華　　　民　　　國　　九十三　　年　　 十一 　　月　　二十二　　日
                                  臺灣士林地方法院交通法庭
                                      法　官  吳　祚　丞
右正本證明與原本無異。
如不服本裁定應於送達後五日內向本院提出抗告狀。
                                      書記官　林　立　原
中　　　華　　　民　　　國　　九十三　　年　　 十一　　 月　　二十六　　日
